【裁判字號】    96,訴,1064
【裁判日期】    970130
【裁判案由】    殺人未遂
【裁判全文】
臺灣屏東地方法院刑事判決              96年度訴字第1064號
公  訴  人  臺灣屏東地方法院檢察署檢察官
被      告  甲○○
指定辯護人  本院公設辯護人  乙○○
上列被告因殺人未遂案件，經檢察官提起公訴（96年度偵字第
5786號）本院判決如下：
    主  文
本件公訴不受理。
    理  由
一、公訴意旨略以：被告甲○○與丁○○於民國96年9 月2 日18
    時30分許，在屏東縣屏東市○○路○段619 號「菁鑽檳榔攤
    」內飲酒，喝到21時30分許，甲○○酒後性情大變，與丁○○發生口角，竟萌生殺人之犯意，先持桌上之酒瓶往丁○○
    的頭部砸擊，該檳榔攤的負責人丙○○與在場之客人見狀，
    將甲○○拉出檳榔攤外，甲○○仍心有未甘，即騎乘腳踏車
    返回屏東市○○里○○街363 號住處，拿30公分長之水果刀
    ，再至其位於「菁鑽檳榔攤」隔壁之工作地點「刺瓜園子」
    拿長20公分之水果刀，於同日21時40分許返回上開「菁鑽檳
    榔攤」，見丁○○站在該檳榔攤前，立即持長30公分之水果
    刀往丁○○的脖子砍殺，因而造成丁○○頭頸部多處撕裂擦
    挫傷併右肩小動脈破裂出血，在場之路人隨即將甲○○壓制
    在地上，丁○○始悻免於死，丙○○旋而報警處理，由警將
    甲○○加以逮捕，並扣得作案用之水果刀2 支，因認被告涉
    犯刑法第271條第2項、第1項之殺人未遂罪等語。
二、按告訴乃論之罪，告訴人於第一審辯論終結前，得撤回其告
    訴；又告訴經撤回者，法院應諭知不受理之判決，刑事訴訟
    法第238 條第1 項，及第303 條第3 款定有明文。另按「告
    訴乃論之刑事事件於偵查中或第一審法院辯論終結前，調解
    成立，並於調解書上記載當事人同意撤回意旨，經法院核定
    者，視為於調解成立時撤回告訴或自訴。」，此鄉鎮調解條
    例第28條第2項定有明文。
三、公訴意旨認被告有殺人未遂之犯行，無非係以：(一)證人丁○○之證述；(二)證人丙○○之證述；(三)被告甲○○於偵查中之
    自白；(四)扣案之水果刀2把；(五)扣押筆錄、扣押物品目錄表
    及照片11張；(六)國仁醫院之診斷證明書1 紙等為主要論據。
    本院訊據被告固承認有於上開時、地與丁○○飲酒，因發生
    口角即持酒瓶砸擊丁○○頭部，隨即離開至隔壁之工作地點
    「刺瓜園子」拿水果刀一把返回上開檳榔攤，及丁○○受有
    上開傷害等情，惟堅決否認有何殺人未遂犯行，辯稱：我沒
    有殺人的犯意，沒有回家拿刀子，被害人脖子的傷，不是被
    刀子割傷等語。
四、按殺人罪之成立，須於實施加害行為之時，即有使人喪失生
    命之故意，始足當之；又殺人與傷害之區別，應以有無殺死
    被害人之犯意為斷，至受傷處所是否致命部位，及傷痕之多
    寡，輕重如何，僅足供認定有無殺意之參考，原不能為區別
    殺人與傷害致人死之絕對標準。因此，在判斷行為人在主觀
    上是否有殺人犯意，仍待就行為當時之客觀情狀加以判斷，
    亦即參酌被告與被害人前此有無重大利害關係或仇怨糾葛、
    事發之前雙方有無口角衝突足以引發被告殺人動機、被告使
    用傷人之工具為何、行凶之手法如何、行為當時之情狀可否
    認為被告有堅定之殺意、行為人事後有無繼續追殺被害人之
    舉動等等客觀情事，作為判斷行為人內心主觀上有無殺人犯
    意之參考。
五、經查：
  (一)本件被告有於上開時、地與丁○○飲酒，因發生口角即持酒
    瓶砸擊丁○○頭部乙節，除據被告於本院審理時坦承不諱外
    ，亦據證人丁○○、丙○○二人於本院審理時證述明確（見
    本院97年1月16日言詞辯論筆錄），應可信為真實。
  (二)證人即被害人丁○○受有上開傷害乙節，亦有卷存國仁醫院
    診斷證明乙紙可資證明。
  (三)證人丁○○、丙○○於警詢及偵查中固證稱：被告持水果刀
    往丁○○頸部砍一刀等語（見警卷第4 、9 頁、偵卷第14頁
    ），然證人丁○○、丙○○於本院審理時則改稱證人丁○○
    頸部係遭破碎的盤子所劃傷（見本院97年1 月16日言詞辯論
    筆錄），是證人之前後陳述即有不一致之情形，再參以本院
    卷存國仁醫院96年11月19日國仁醫字第960389號函謂：「病
    患丁○○．．，96年9 月2 日受傷至本院就醫，自訴被朋友
    拿酒瓶剌傷，．」等語，益見證人丁○○、丙○○於本院審
    理時之證述，應非虛偽。
  (四)被告並無殺人之動機：
    本件被告與被害人係朋友關係，且二人並無仇隙：證人丁○○於警訊時提到：其與被告係認識的朋友沒有仇恨也沒
      有借貸關係（見警卷第4 頁）、「認識被告四、五年，平
      常都在一起喝高梁酒」（見本院97年1 月16日審判筆錄）
      10頁），是本件案發前二人並無糾紛，亦無何仇恨，被告
      應無取證人丁○○性命之遠因。
    又本件係被告與證人丁○○喝酒聊天，因被害人曾揶揄被
      告說喝酒後不要鬧人家（檳榔攤），不料竟引發口角吵架
      ，致生本案（見警卷第4 、15頁；本院97年1 月16日審判
      筆錄），以此衝突發生之近因，被告端無因口角即生殺害
      被害人丁○○之犯意。
    另證人丁○○於本院審理時證述：「（酒瓶打你何處？）
      頭部，力道不大，用酒瓶打沒有傷口，用盤子劃是在頸部
      、臉部跟胸部有傷」，「（有無何處受傷比較深？）沒有
      ，頭部沒有受傷」等語（見本院97年1 月16日審判筆錄）
      ，是被告雖曾持酒瓶打證人丁○○頭部，然力道不大，亦
      足見被告一開始即無致證人丁○○於死之犯意。
  (五)綜上，足徵被告辯稱無殺人之犯意，應為可採，此外，本院
    復查無其他積極證據足資認定被告存有殺人犯意，是核被告
    本件所為，係犯刑法第277 條第1 項之普通傷害罪，公訴意
    旨認被告所為係犯同法第271 條第2 項、第1 項之殺人未遂
    罪嫌，容有誤會。
六、次按，刑法第277 條第1 項之傷害罪，依同法第287 條前段
    之規定，須告訴乃論。本件被告上開傷害行為，業據被告與
    證人丁○○二人於96年11月20日，在屏東縣屏東市調解委員
    會成立調解，調解書記載「撤回96年度訴字第1064號告訴」
    等語，並經本院民事庭於於96年11月29日核定在案，有卷存
    調解書乙紙可參，則依上開規定，應視為告訴人丁○○於96
    年11月20日調解成立時即撤回。準此，依上開之說明，應為
    不受理判決之諭知。
七、據上論斷，應依刑事訴訟法第303 條第3 款，判決如主文。
中    華    民    國    97    年    1     月    30    日
                  刑事第一庭  審判長法  官  潘正屏
                                    法  官  許蓓雯
                                    法  官  曾吉雄
以上正本證明與原本無異。
如不服本判決應於收受本判決送達後十日內向本院提出上訴書狀，
其未敘述上訴理由者，並得於提起上訴後十日內向本院補提理由
書狀（均須按他造當事人之人數附繕本）「切勿逕送上級法院」
中    華    民    國    97    年    1     月    30    日
                                    書記官  卓春成


司法院資訊處製作；財團法人民間司法改革基金會備份。
